【裁判字號】    97,抗,398
【裁判日期】    970415
【裁判案由】    聲明異議
【裁判全文】
臺灣高等法院民事裁定                   97年度抗字第398號
抗  告  人  丙○○
上列抗告人因與相對人兆豐國際商業銀行股份有限公司內湖科學
園區分公司（原交通銀行內湖分行）、邱君蓮、乙○○等間聲明
異議事件，對於中華民國97年2月21日臺灣台北地方法院96年度
執字第45180號所為裁定提起抗告，本院裁定如下：
    主      文
抗告駁回。
抗告費用由抗告人負擔。
    理      由
一、原裁定意旨略以：「債權人（即本件之相對人兆豐國際商業
    銀行股份有限公司內湖科學園區分公司，下稱兆豐銀行內湖
    分行）主張債務人乙○○以其所有坐落台北市松山區○○○
    路口11巷97之1號房屋（下稱系爭不動產），於民國（ 下同
    ）94年12月2日為其設定新台幣（下同） 27,600,000元之本
    金最高限額抵押權， 嗣於96年1月22日將該不動產移轉登記
    予出租人甲○○，再由甲○○於抵押權設定後之96年3月8日
    將該不動產出租與聲明人（即本件之抗告人），而此項不動
    產經原法院以底價23,650,000元定於96年12月28日第一次拍
    賣，因無人應買，原法院再以18,930,000元定於97年1 月25
    日拍賣，惟此項租賃關係已影響其抵押權，聲請將此項租賃
    權除去後拍賣，原法院予以准許，自無不合，聲明人之異議
    無理由，應予駁回。」等語。
二、抗告意旨略以：「 原法院引用之民法第866條第1、2項規定
    ，為96年3月28日修正後之條文， 然本件之租賃關係是於96
    年3月28日前成立，應適用舊民法第866條之規定，且依民法
    第425條之規定，本件之租賃關係應繼續存在。 故原法院駁
    回抗告人之異議，於法無據，爰求廢棄原裁定。」等語。
三、按「不動產所有人設定抵押權後，於同一不動產上，得設定
    地上權及其他權利，但其抵押權不因此而受影響。」，96年
    3月28日修正前之民法第866條定有明文。又不動產所有人設
    定抵押權後，如與第三人訂立租賃契約，而致抵押物之價金
    有所影響，該租賃契約對於抵押權人不生效力，抵押權人因
    屆期未受清償，聲請拍賣抵押物時，執行法院自可依法以無
    租賃之狀態逕予執行， 此觀司法院大法官解釋第304號解釋
    、 司法院院字第1446號解釋意旨及強制執行法第98條第2項
    及辦理強制執行應行注意事項第57項第4目規定自明。 而因
    修正前之民法第866條規定「地上權及其他權利」、「 其抵
    押權不因此而受影響」究何所指，易滋疑義，為求明確並避
    免疑義，乃於96年3月28日公布修正民法第866條第1、2項規
    定「不動產所有權人設定抵押權後，於同一不動產上，得設
    定地上權或其他以使用收益為目的之物權，或成立租賃關係
    。但其抵押權不受影響；前項情形，抵押權人實行抵押權受
    有影響者，法院得除去該權利或終止該租賃關係。」
四、經查，相對人乙○○於94年12月2 日將本件拍賣之系爭不動
    產為相對人兆豐銀行內湖分行設定27,600,000元之本金最高
    限額抵押權後，相對人乙○○並於96年1 月22日將系爭不動
    產所有權移轉登記與相對人甲○○，此有土地建築改良物抵
    押權設定契約書、土地登記謄本附於原審執行卷可稽。又依
    抗告人提出之房屋租賃書所示，抗告人是於96年3月8日向相
    對人甲○○承租系爭房屋（租期自96年3月8日至100年12月8
    日），是抗告人之租賃權係於系爭抵押權設定後始成立之租
    賃契約。而系爭不動產經執行法院於96年12月28日以底價23
    ,650,000 元為第一次拍賣，無人應買， 足見抗告人前述所
    訂之租賃契約確已影響抵押物之價金， 依修正前民法第886
    條之規定及司法院大法官解釋第304號解釋、 司法院院字第
    1446號解釋意旨，或依修正後民法第886條之規定， 該租賃
    契約對於抵押權人均不生效力，執行法院自可依法除去而以
    無租賃之狀態逕予執行。故原法院依相對人兆豐銀行內湖分
    行之聲請除去抗告人之租賃關係後予以拍賣，並無違誤。抗
    告人再執前詞指摘原裁定不當，求予廢棄，為無理由，應予
    駁回。
五、據上論結，本件抗告為無理由，爰裁定如主文。
中    華    民    國    97    年    4     月    15    日
                    民事第十庭
                        審判長法  官  黃豐澤
                              法  官  吳光釗
                              法  官  蕭艿菁
正本係照原本作成。
本裁定除以適用法規顯有錯誤為理由，並經本院許可外，不得再
抗告。如提起再抗告，應於收受後10日內委任律師為訴訟代理人
向本院提出再抗告狀。並繳納再抗告費新台幣１千元。
中    華    民    國    97    年    4     月    15    日
                              書記官  王秀雲


司法院資訊處製作；財團法人民間司法改革基金會備份。
